臺灣桃園地方法院刑事判決　　　　　　　96年度交訴字第44號
公　訴　人　臺灣桃園地方法院檢察署檢察官
被　　　告　乙○○
上列被告因肇事遺棄案件，經檢察官提起公訴（96年度撤緩偵字
第21號），被告於本院準備程序進行中就被訴事實為有罪之陳述
，經告知簡式審判程序之旨，並聽取當事人之意見後，本院合議
庭裁定由受命法官獨任進行簡式審判程序，茲判決如下：
    主  文
乙○○駕駛動力交通工具肇事，致人受傷而逃逸，處有期徒刑陸
月，如易科罰金，以銀元佰元即新臺幣玖佰元折算壹日。
    事  實
一、被告乙○○於民國94年10月17日上午10時許，駕駛動力交通
    工具車牌號碼6R-1143 號自用小客車，沿桃園縣桃園市○○
    路往龜山方向行駛，於同日10時40分許，行經該市○○路與
    中正路口欲左轉中正路時，本應注意汽車行近行人穿越道前
    ，應減速慢行，遇有行人穿越時，無論有無交通警察指揮或
    號誌指示，均應暫停讓行人先行通過，且應注意車前狀況，
    隨時採取必要之安全措施，而當時天候晴、日間自然光線、
    柏油路面乾燥、無缺陷、無障礙物，並無不能注意之情事，
    竟疏未注意及此，而於左轉之際擦撞適時沿該市○○路往中
    壢方向穿越該路口之行人甲○○，致甲○○倒地，並因之受
    有左膝挫傷併擦傷及左手肘擦傷等傷害（過失傷害部分業據
    甲○○撤回告訴，經臺灣桃園地方法院檢察署檢察官另為不
    起訴處分）。詎乙○○明知汽車駕駛人駕駛汽車肇事致人受
    傷或死亡，應即採取救護或其他必要之措施，不得駛離，且
    當時甲○○因擦撞而倒地，而可預見甲○○受有傷害，竟未
    下車察看採取救護或其他必要措施，置甲○○傷勢不理，旋
    基於肇事逃逸之犯意，駕車沿中正路往南崁方向逃離現場。
    嗣有黃雅琴騎乘機車搭載吳采鈺行經該處見狀自後追趕，並
    記下車號後報警處理，為警循線查獲上情。
二、案經甲○○訴由桃園縣政府警察局桃園分局報告臺灣桃園地
    方法院檢察署檢察官偵查後以94年度偵字第19182 號為緩起
    訴處分，嗣因被告未依緩起訴處分所定期間內向指定之公益
    團體支付一定之金額，經檢察官以95年度撤緩字第136 號撤
    銷緩起訴處分後，續行偵查起訴。
    理  由
一、按刑事訴訟法第273 條之1 第1 項規定除被告所犯為死刑、
    無期徒刑、最輕本刑為3 年以上有期徒刑之罪或高等法院管
    轄第一審案件者外，於審判期日前之準備程序進行中，被告
    先就被訴事實為有罪之陳述時，審判長得告知被告簡式審判
    程序之旨，並聽取當事人、代理人、辯護人及輔佐人之意見
    後，裁定進行簡式審判程序。經查，本件被告乙○○被訴肇
    事遺棄罪，非前開不得進行簡式審判程序之案件，被告於本
    院準備程序進行中就被訴事實為有罪之陳述，經本院告知被
    告簡式審判程序之旨，並聽取被告及檢察官之意見後，爰依
    上開刑事訴訟法第273 條之1 第1 項之規定，由本院合議庭
    裁定由受命法官獨任進行簡式審判程序，合先敘明。
二、上揭犯罪事實，業據被告於警詢、檢察官訊問及本院審理中
    坦承不諱，核與告訴人即被害人甲○○於警詢及檢察官訊問
    時、證人黃雅琴、吳采鈺於警詢時證述之情節相符，復有桃
    新醫院出具之診斷證明書、道路交通事故現場圖、道路交通
    事故調查報告表（一）、（二）、現場照片等件附卷可稽，
    足認被告前揭任意性自白與事實相符，應堪採信。綜上所述
    ，本件事證明確，被告犯行洵堪認定，應予依法論罪科刑。
三、查被告行為後，於94年2 月2 日修正公布之刑法，已於95年
    7 月1 日施行。按行為後法律有變更者，適用行為時之法律
    ，但行為後之法律有利於行為人者，適用最有利於行為人之
    法律，現行刑法第2 條第1 項定有明文。此條規定乃與刑法
    第1 條罪刑法定主義契合，而貫徹法律禁止溯及既往原則，
    係規範行為後法律變更所生新舊法律比較適用之準據法，是
    刑法第2 條本身雖經修正，但刑法第2 條既屬適用法律之準
    據法，本身尚無比較新舊法之問題，應一律適用裁判時之現
    行刑法第2 條規定以決定適用之刑罰法律，合先敘明。又以
    本次刑法修正之比較新舊法，應就罪刑有關之共犯、未遂犯
    、想像競合犯、牽連犯、連續犯、結合犯，以及累犯加重、
    自首減輕暨其他法定加減原因（如身分加減）與加減例等一
    切情形，綜其全部罪刑之結果而為比較，最高法院95年5 月
    23日95年度第8 次刑庭會議決議可資參照。又如涉及裁量權
    行使者，須於裁量行使時，方有比較適用之問題，如易科罰
    金、易服勞役、緩刑及保安處分之宣告等。故前述一般綜合
    罪刑之結果而為比較，以決定罪刑之適用時，不就易科罰金
    等列為比較，必須已決定為緩刑、保安處分之宣告，所處之
    刑得易科罰金或易服勞役時，始就各該緩刑等部分決定其適
    用標準，此部分得予割裂適用，是為例外。就易科罰金、易
    服勞役而言，則應依修正後刑法第2 條第1 項規定，分別適
    用最有利於行為人之法律（最高法院95年度臺上字第5125號
    、第5343號、第6171號判決意旨參照）。至行為後刑法條文
    經修正，惟無有利、不利情形，應適用裁判時法（最高法院
    95年度第21次刑事庭會議參照）。經查，本件被告行為後，
    刑法就罪刑有關之共犯、未遂犯、想像競合犯、牽連犯、連
    續犯及其他法定加減原因等規定雖經修正，惟修正後之刑法
    相關規定於本件被告之犯行並無較為有利之情形，依修正後
    刑法第2 條第1 項前段之規定，自應適用被告行為時即修正
    前之刑法規定，作為本件論罪科刑之依據。
四、核被告所為，係犯刑法第185 條之4 之駕駛動力交通工具肇
    事致人傷而逃逸罪。被告係經警循線查獲後通知被告到案說
    明，此有桃園縣政府警察局桃園分局刑事案件報告書之記載
    為憑，並非自首。爰審酌被告駕車行近行人穿越道前，未依
    規定讓行人先行，且未注意車前狀況，而肇事致人受傷，竟
    不依規定救護、報警而駕車逃逸，被害人所受傷勢輕重程度
    ，被告犯後已與被害人甲○○和解，賠償損害，有和解書影
    本1 份可憑，犯後態度尚可等一切情狀，量處如主文所示之
    刑。又本件被告行為前，刑法第41條第1 項有關易科罰金之
    折算標準於94年2 月2 日修正公布，罰金罰鍰提高標準條例
    第2 條並於95年5 月17日修正刪除，均自95年7 月1 日施行
    。有關易科罰金之折算標準，依被告行為時之易科罰金折算
    標準及修正前罰金罰鍰提高標準條例第2 條前段（現已刪除
    ）規定，就其原定數額（1 元以上3 元以下）提高為100 倍
    折算1 日，則本件被告行為時之易科罰金折算標準，應以銀
    元100 元以上300 元以下折算1 日，經折算為新臺幣後即以
    新臺幣300 元以上900 元以下折算1 日，惟95年7 月1 日施
    行之刑法第41條第1 項前段則規定：「犯最重本刑為五年以
    下有期徒刑以下之刑之罪，而受六個月以下有期徒刑或拘役
    之宣告者，得以新臺幣一千元、二千元或三千元折算一日，
    易科罰金。」比較修正前後之易科罰金折算標準，以修正施
    行前之規定對於被告較為有利，依修正後刑法第2 條第1 項
    前段之規定，應適用行為時即修正前刑法第41條第1 項前段
    、修正前罰金罰鍰提高標準條例第2 條之規定較有利於被告
    。是並依修正前刑法第41條第1 項前段、修正前罰金罰鍰提
    高標準條例第2 條之規定，諭知易科罰金之折算標準。
據上論斷，應依刑事訴訟法第第273 條之1 第1 項、第299 條第
1 項前段，修正後刑法第2 條第1 項前段，刑法第185 條之4 ，
修正前刑法第41條第1 項前段，修正前罰金罰鍰提高標準條例第
2 條，現行法規所定貨幣單位折算新臺幣條例第2 條，判決如主
文。
本案經檢察官薛植和到庭執行職務。
中　　華　　民　　國　　 96　　年　　5　　月　　21　　日
                    交通法庭  法  官 林蕙芳
以上正本證明與原本無異。
如不服本判決，應於判決送達後10日內向本院提出上訴狀（應附
繕本），上訴於臺灣高等法院。
　　　　　　　　　　　　　　　書記官 李佩玲
中　　華　　民　　國　　96　　年　　5 　　月　　21　　日
附錄論罪科刑依據之法條：
中華民國刑法第185條之4（肇事遺棄罪）
駕駛動力交通工具肇事，致人死傷而逃逸者，處 6 月以上 5 年
以下有期徒刑。
